臺灣新竹地方法院刑事判決　　　　　　　　　　　　　九十一年度交訴字第五二號
　　公　訴　人　臺灣新竹地方法院檢察署檢察官
　　被　　　告　甲○○
右列被告因過失致死等案件，經檢察官提起公訴（九十一年度偵字第三六四號、第四
九八號），本院判決如左︰
    主  文
甲○○服用酒類，不能安全駕駛動力交通工具而駕駛，處有期徒刑肆月。又因過失致
人於死，處有期徒刑壹年。應執行有期徒刑壹年貳月。緩刑肆年。
    事  實
一、甲○○明知服用酒類後駕駛動力交通工具，將因注意力減低、反應能力趨緩，危
    及他人行車往來之安全，致生公共危險，猶於民國九十一年一月一日凌晨零時許
    之下班時間（起訴書誤載為九十年十二月三十一日晚間），在位於新竹市○○路
    之龍泉飲食店，在友人勸飲之情形下，甲○○飲下一杯軒尼士白蘭地酒後，已達
    不能安全駕駛動力交通工具之程度，仍於同日凌晨二時許，駕駛車號為五Ｐ─０
    三０九號之自用小客車，沿新竹縣竹北市○○路往犁頭山方向行駛，欲返回新竹
縣新埔鎮之老宅，嗣於同日凌晨二時三十五分許（起訴書漏載），甲○○駕駛前
    開車輛行經新竹縣竹北市○○路延北橋上時，本應注意飲用酒類後其吐氣所含酒
    精濃度超過每公升○‧二五毫克者不得駕車，且駕駛人應注意車前狀況，並隨時
    採取必要之安全措施，又依當時情形，天候晴、光線為夜間有照明、路面乾燥、
    無障礙物、無缺陷、視距良好，並無不能注意之情形，詎其竟因酒後注意能力降
    低，而疏未注意車前狀況，亦未採取必要之安全措施，致追撞與其同向、在其前
    方、由鍾松竹所騎乘後座並附載陳侑鮮之車牌號碼ＭＨ六－二八九號重型機車，
    該重型機車並遭甲○○所駕駛之上開自用小客車帶動往前滑行八二點八公尺，迨
    甲○○煞停上開自用小客車時，鍾松竹、陳侑鮮均跌落地面，陳侑鮮受到頭頸部
    鈍力損傷，雖送往東元綜合醫院急救，但到院前即已死亡，鍾松竹經送往東元綜
    合醫院急救後，再轉往林口長庚醫院治療，延至同日十三時三十五分仍因頭部受
    有鈍力損傷不治死亡。甲○○於肇事後，在未經有偵查權之機關或公務員發覺為
    犯嫌前，即委由路人報警，並向前往處理本件車禍之員警鄭仙麒自首陳明其為肇
    事者，而接受裁判，嗣經警於同日凌晨三時四十分許，委託東元綜合醫院抽血檢
    驗甲○○之血液酒精濃度，檢驗結果其血液酒精濃度為二三一，換算為呼氣酒精
    濃度高達每公升一‧一五五毫克。
二、案經新竹縣警察局竹北分局報請臺灣新竹地方法院檢察署檢察官相驗後偵查起訴
    。
    理  由
一、訊據被告甲○○坦承於右揭時地酒後駕駛上開自用小客車行駛，且追撞同向前方
    被害人鍾松竹騎乘之前述重型機車，並致被害人鍾松竹、陳侑鮮死亡之事實，然
    矢口否認未注意車前狀況，辯稱：當時路上沒有路燈，只有一個交叉路口閃黃燈
    ，視線很差，但其有開車燈，其行駛於內側數來第二車道，該車道禁行機車，被
    害人鍾松竹則在內側數來第三車道，途經延北橋前之閘口時，因該閘口可讓對向
    車輛迴轉，其往左看，並無車輛迴轉，其又轉向前看時，不知為何被害人鍾松竹
    突然變換車道進入第二車道內，且行駛在其前方，突然就「碰」一聲，待其反應
    踩煞車時，其駕駛之上開自用小客車已經將被害人鍾松竹之重型機車往前推了一
    段距離，此一突發狀況實在無法預防云云。經查：
（一）被告於右揭時地酒後駕車，迨九十一年一月一日凌晨三時四十分許，經東元綜
      合醫院抽血檢驗其之血液酒精濃度，檢驗結果換算為呼氣酒精濃度猶高達每公
      升一‧一五五毫克之事實，有道路交通事故調查報告表、刑法第一百八十五條
      之三案件測試觀察紀錄表、東元綜合醫院緊急生化檢驗單、新竹縣警察局竹北
      分局六家派出所酒測案件送檢調查表、新竹縣警察局舉發違反道路交通管理事
      件通知單各一份附卷足憑，而酒精濃度呼氣已達每公升○‧五五毫克時，肇事
      率為一般正常人之十倍，認已達不能安全駕駛之標準，有法務部八十八年五月
      十八日所發之法八八檢字第○○一六六九號函及其所附之八十八年五月十日會
      議記錄可參，是此部份被告之自白，堪信與事實相符，至為可採。
（二）按飲酒後吐氣所含酒精成分超過每公升○．二五毫克以上者，不得駕車；又汽
      車行駛時，駕駛人應注意車前狀況，並隨時採取必要之安全措施，道路交通安
      全規則第一百十四條第二款、第九十四條第三項分別定有明文。依前所述，被
      告於飲酒三小時餘之肇事後，抽血檢驗換算為呼氣所含酒精成分，尚高達每公
      升一．一五五毫克，則其於九十一年一月一日凌晨零時許飲酒後至同日凌晨二
      時三十五分許發生車禍時，依規定自不得駕車，且依卷附行政院國軍退除役官
      兵輔導委員會台北榮民總醫院（八八）北總內字第二六八六八號函附件二所示
      ，呼氣酒精濃度高達每公升一．一五五毫克時，飲酒人將出現步態不穩、噁心
      嘔吐、精神混惑不清晰之酒精中毒症狀，是以，被告飲酒後至發生車禍時之期
      間內，其注意能力有所降低，應可確定。其次，依據卷附道路交通事故調查報
      告表所載右揭肇事路段係夜間有照明之處所，被告並自承當時開啟車燈行駛，
      且曾往左查看閘口處並無車輛迴轉，堪認上開肇事路段自無被告所辯視線不良
      之情形，否則被告往左查看時如何得以確定閘口處並無迴轉車輛。再依卷附現
      場照片所示，被告駕駛之前開自用小客車係右前車頭撞擊被害人鍾松竹騎乘之
      重型機車車尾，而事故現場圖亦顯示被害人鍾松竹之重型機車之刮地痕起點落
      在內側數來第二車道之中線車道上，刮地痕往前延伸長達八二點八公尺，顯然
      車禍發生時，被告之自用小客車與被害人鍾松竹之重型機車均在同一車道上同
      向行駛，被告之自用小客車在後方，被害人鍾松竹之重型機車在前方，被告駕
      駛之自用小客車係往前追撞被害人鍾松竹之重型機車，且將被害人鍾松竹之機
      車往前帶動滑行相當長之距離始煞停，準此，在前方之車輛擁有優先路權，且
      肇當時天候晴、光線為夜間有照明、路面乾燥、無缺陷、無障礙物、視距良好
      等情亦有道路交通事故調查報告表在卷可稽之情形下，被告疏未注意車前狀況
      而追撞前方車輛，已堪確定。對此被告雖辯稱突發狀況無法預防云云，惟參諸
      上開重型機車之刮地痕往前延伸長達八二點八公尺，以及被告於本院九十一年
      五月七日訊問筆錄所稱：「我又轉向前看時不知為何鍾松竹的車子已經行駛在
      我的前面，突然就『碰』一聲，待我反應過來踩煞車時，我的車已經將鍾松竹
      的車往前推了一段距離」（見本院該日訊問筆錄），足認被告往左查看閘口處
      有無迴轉車輛後，又轉向前看時，並非未看到同一車道在前方之被害人鍾松竹
      機車，而是因酒後注意能力降低，看到前方被害人鍾松竹之車輛後未能即時採
      取必要之安全措施，未減速慢行或作隨時停車之準備，致往前追撞被害人鍾松
      竹騎乘之前開重型機車，是被告對於本件肇事顯有過失責任甚明。又本件事故
      經送臺灣省竹苗區車輛行車事故鑑定委員會鑑定、再送台灣省車輛行車事故覆
      議鑑定委員會覆議結果，均同此認定，皆認被告酒精濃度過量駕駛自小客車未
      注意車前狀況追撞前車為肇事原因，有台灣省竹苗區車輛行車事故鑑定委員會
      九十一年六月十七日竹鑑字第九一０六三八號函暨所附鑑定意見書、台灣省車
      輛行車事故覆議鑑定委員會九十一年九月三日府覆議字第九一一六六三號函附
      卷可考。至於被害人鍾松竹騎入延北橋上內側數來第二車道內，雖有違機車僅
      得在最外側車道及慢車道行駛之規定，但本件車禍肇事之原因已如前述，被害
      人鍾松竹此揭違反規定之行為，尚無解於被告過失之成立。
（三）被害人鍾松竹、陳侑鮮均因本件車禍事故跌落地面，被害人陳侑鮮受到頭頸部
      鈍力損傷，雖送往東元綜合醫院急救，但到院前即已死亡，被害人鍾松竹經送
      往東元綜合醫院急救後，再轉往林口長庚醫院治療，延至同日十三時三十五分
      仍因頭部受有鈍力損傷不治死亡等事實，均經臺灣新竹地方法院檢察署檢察官
      督同法醫師相驗屬實，製有勘驗筆錄、相驗屍體證明書及驗斷書各二份附卷足
      憑，此外並有東元綜合醫院診斷證明書二紙、相驗照片十八幀在卷可資佐證，
      是被告之過失行為與被害人鍾松竹、陳侑鮮之死亡結果間，均有相當因果關係
      。
（四）本件事證已臻明確，被告犯行洵堪認定，自應依法論罪科刑。
二、核被告甲○○服用酒類，不能安全駕駛動力交通工具而駕駛，此部份所為係犯刑
    法第一百八十五條之三之酒後不能安全駕駛動力交通工具而駕駛罪。又被告因過
    失致人於死，另犯刑法第二百七十六條第一項之過失致死罪；被告以一過失行為
    ，致被害人鍾松竹、陳侑鮮二人發生死亡之結果，係一行為觸犯數罪名，屬同種
    之想像競合，應從一重處斷。被告所犯上開刑法第一百八十五條之三之酒後不能
    安全駕駛動力交通工具而駕駛罪，與刑法第二百七十六條第一項之過失致死罪間
    ，犯意各別，行為互殊，應予分論併罰。被告為汽車駕駛人，因酒醉駕車致人死
    亡，依法應負刑事責任，所犯過失致人於死罪部分應依道路交通管理處罰條例第
    八十六條第一項之規定加重其刑。又被告於肇事後，在未經有偵查權之機關或公
    務員發覺為犯嫌前，即委由路人報警，並向處理本件車禍之員警鄭仙麒陳明其為
    肇事者，並接受裁判，有新竹縣警察局竹北分局六家派出所轄區發生變死案初步
    調查報告表、道路交通事故調查報告表、警訊筆錄等在卷可按，被告所犯過失致
    人於死罪部分應依刑法第六十二條前段規定，減輕其刑，被告前開加重與減輕其
    刑之事由，依法先加後減之。爰審酌被告於肇事時係新竹市警察局第三分局南門
    派出所之警員，已據被告自承在卷，明知政府宣導酒後不得駕車之禁令歷時甚久
    ，酒醉駕車危害大眾交通安全至鉅，身為執法人員更應知法守法，惟於下班時間
    卻置若罔聞、以身試法，過失程度非輕，且造成二名受到高等教育、年紀均僅二
    十來歲之被害人死亡，所生之危害甚大，惟念及被告素行良好，有台灣新竹地方
    法院檢察署刑案資料查註紀錄表、台灣高等法院被告全國前案紀錄表各一份可參
    ，肇事後自首並坦承部分犯行，且已與被害人二人之家屬皆達成民事調解（即新
    竹縣竹東鎮調解委員會九十一年度調字第一０號、第一一號調解書，見卷附調解
    書正本、影本各一份）等一切情狀，分別量處如主文所示之刑，併定其應執行之
    刑，以資懲儆。又被告前未曾受有期徒刑以上刑之宣告，有前述台灣新竹地方法
    院檢察署刑案資料查註紀錄表、台灣高等法院被告全國前案紀錄表各一份在卷可
    查，被告因過失致犯本案，於犯罪後已與被害人二人之家屬皆達成民事調解，且
    據被害人二人之家屬乙○○、丙○○到庭陳稱，被告對渠等各已支付新台幣（下
    同）一百十萬元之賠償金，剩餘之各五十萬元則由被告目前在新竹市警察局任職
    應領之薪津中逐月收取，並均提出本院民事執行處執行命令各一紙供本院參酌，
    足認被告確有履行民事調解之行為與誠意，其經此教訓，當知所警惕，信無再犯
    之虞，且衡諸現實狀況，實有令被告繼續工作，俾供被害人二人之家屬得以繼續
    從被告之薪津中取償之必要，本院認本判決所宣告之刑，以暫不執行為宜，爰併
    宣告緩刑四年，以勵自新。
據上論斷，應依刑事訴訟法第二百九十九條第一項前段，刑法第一百八十五條之三、
第二百七十六條第一項、第五十五條、第六十二條前段、第七十四條第一款、第五十
一條第五款，道路交通管理處條例第八十六條第一項規定，罰金罰鍰提高標準條例第
一條前段，判決如主文。
本案經檢察官劉邦繡到庭執行職務。
中      華      民      國    九十一   年      九      月     二十     日
                                       臺灣新竹地方法院交通法庭
                                           法  官  李  珮  瑜
右正本證明與原本無異。
如不服本判決，應於判決送達後十日內向本院提出上訴狀（附繕本），上訴於臺灣高
等法院。
                                           書記官  龔  紀  亞
中      華民      國    九十一   年      九      月     二十     日
附錄本案論罪科刑法條：
刑法第一百八十五條之三
服用毒品、麻醉藥品、酒類或其他相類之物，不能安全駕駛動力交通工具而駕駛者，
處一年以下有期徒刑、拘役或三萬元以下罰金。
刑法第二百七十六條第一項
因過失致人於死者，處二年以下有期徒刑、拘役或二千元以下罰金。
